臺灣花蓮地方法院刑事判決　　　　　　　100年度訴字第279號
公　訴　人　臺灣花蓮地方法院檢察署檢察官
被　　　告　劉昆霖
選任辯護人　謝維仁律師（法律扶助基金會指派）
上列被告因違反毒品危害防制條例案件，經檢察官提起公訴（10
0年度偵字第1918、1919號），本院判決如下：
    主  文
本件免訴。
    理  由
一、公訴意旨略以：被告劉昆霖基於販賣第一級毒品海洛因、第
    二級毒品安非他命之意圖，以新臺幣（下同）12萬元之代價
    ，向不詳姓名年籍綽號「阿健」之人，購買大量第一級毒品
    海洛因及第二級毒品安非他命而持有之，並將其中之海洛因
    13.45公克、分裝袋28個、注射針筒 2支、分裝吸管1支等物
    品交由徐遠程（徐遠程所涉持有毒品部分另行審理）持有，
    藉以出售毒品牟利，於尚未及出售之際，即於 100年4月7日
    14時 30分因另案通緝在花蓮縣新城鄉○○○街5巷16號為警
    逮捕，並扣得甲基安非他命 1小包（含袋重0.93公克）、甲
    基安非他命1大包內裝64小包（含袋重74.4公克）、海洛因1
    小包（含袋重 0.51公克）、甲基安非他命吸食器1組、贓款
    14萬9,000元、行動電話1支等物，並查獲被告徐遠程持有被
    告劉昆霖所有之海洛因13.45公克、分裝袋28個、注射針筒2
    支、分裝吸管 1支等物品，因認被告涉犯毒品危害防制條例
    第5條第 1項、第2項意圖販賣而持有第一級、第二級毒品罪
    嫌等語。
二、按犯罪事實應依證據認定之，無證據不得認定犯罪事實。刑
    事訴訟法第154條第2項定有明文。而事實之認定，應憑證據
    ，如未發現相當證據或證據不足以證明，自不能以推測或擬
    制之方法，為裁判基礎；再認定不利於被告之事實，須依積
    極證據，苟積極證據不足為不利於被告事實之認定時，即應
    為有利於被告之認定，更不必有何有利之證據（最高法院30
    年上字第 816號判例意旨可為參照）；又所謂積極證據足以
    為不利被告事實之認定係指據為訴訟上證明之全盤證據資料
    ，在客觀上已達於通常一般之人均不致於有所懷疑，而得確
    信被告確曾犯罪之程度，若未達到此一程度，而有合理懷疑
    之存在時，即無從為有罪之認定（最高法院40年台上字第86
    號、76年台上字第4986號判例意旨參照）；再按案件曾經判
    決確定者，應諭知免訴之判決，刑事訴訟法第302條第1款定
    有明文。另案件曾經判決確定者，應為免訴之判決，此項原
    則關於實質上一罪或裁判上一罪，均有其適用。實體上一罪
    或裁判上之一罪，其一部分犯罪事實曾經判決確定者，其效
    力當然及於全部，故檢察官復將其他部分重行起訴，亦應諭
    知免訴之判決（最高法院32年上字第2578號、60年台非字第
    77號判例意旨參照）。
三、本件檢察官認被告劉昆霖涉有上開罪嫌，無非以被告劉昆霖
    、同案被告徐遠程之供述，及搜索扣押筆錄、扣押物品目錄
    表及照片顯示被告劉昆霖與徐遠程為警查獲，及扣得安非他
    命65包、海洛因數包、安非他命吸食器 1組、分裝袋28個、
    注射針筒2支、分裝吸管1支、贓款14萬9,000元、行動電話1
    支等物，為其主要依據。訊據被告劉昆霖固坦承曾於前揭時
    、地被員警查獲前開物品之事實，然堅決否認有何意圖販賣
    而持有第一級毒品、第二級毒品之犯行，辯稱：扣案的毒品
    係伊於 100年4月7日當天下午在花蓮市國廣興飯店附近姓名
    年籍不詳綽號「阿健」之男子車上，以12萬元代價向「阿健
    」買來供自己施用，買的時候毒品已經分裝好了，對方表示
    要去臺北，所以將夾鍊袋全部贈送給伊，而伊於買得上開毒
    品後隨即於該車上施用，伊購買毒品並無販賣之意思，且伊
    以做工為業，平均每月收入約4、5萬元，購毒費用12萬元是
    伊自己所存及借款的錢等語。經查：
(一)扣案之白色粉末7包，其中6包送法務部調查局鑑定，鑑定結
    果發現其中 5包含第一級毒品海洛因成分，純質淨重共1.41
    公克，1包並未發現含法定毒品成分；另1包送慈濟大學濫用
    藥物檢驗中心鑑定，鑑定結果發現含第一級毒品海洛因成分
    ，毛重0.52公克；扣案之白色晶體65包，經送慈濟大學濫用
    藥物檢驗中心鑑定，鑑定結果均含第二級毒品甲基安非他命
    成分，甲基安非他命純質淨重共 17.7855公克等節，有法務
    部調查局濫用藥物實驗室100年5月24日調科壹字第10023012
    170號鑑定書、慈濟大學濫用藥物檢驗中心100年5 月19日慈
    大藥字第100051911號鑑定書、100年9月30日慈大藥字第100
    093001號鑑定書存卷可查（見偵1919號卷第30頁、偵1918號
    卷第29頁、本院卷第 63-65頁），是被告為警查獲時所扣得
    之白色粉末 6包及白色透明晶體65包，各屬第一級毒品海洛
    因及第二級毒品甲基安非他命之事實，應屬無訛。
(二)惟持有毒品之原因眾多，製造、運輸、意圖販賣、轉讓、施
    用等目的或僅單純為持有而持有，均有可能，此觀毒品危害
    防制條例第 4條至第11條各異其規定甚明。而意圖販賣而持
    有第一級毒品、第二級毒品罪，係指以非營利之目的而販入
    或因其他原因而持有毒品，其後始起意出售所持有之毒品以
    營利，且迄未著手賣出者而言。所謂意圖，乃犯罪構成之主
    觀違法要素，亦屬犯罪之成立要件；行為人是否具有販賣之
    意圖而持有毒品，須以嚴格之證據證明之，亦即必須有相當
    之客觀事實，足以表徵其主觀意念之遂行性及確實性，始足
    當之（最高法院96年度台上字第1772號判決要旨參照）。
(三)被告於本院審理時供稱：伊在國廣興飯店附近「阿健」的車
    上跟「阿健」購買12萬元的毒品，拿到的時候毒品就已經分
    裝好了，之後要回家時在車站附近接到徐遠程打來的電話說
    想要吸毒，伊想說正好拿到毒品，就帶過去請徐遠程吸海洛
    因 1次，徐遠程是用針筒吸食海洛因，伊沒有請在場的其他
    人，而且他的朋友都在後面，沒有在現場，後來徐遠程說他
    要出去，出去沒多久就說警察來了（見本院卷第 157-162頁
    ），核與同案被告徐遠程於本院準備程序時供稱：毒品是劉
    昆霖的，劉昆霖那天有請伊用海洛因等語（見本院卷第 111
    頁）大致相符，渠等從未述及被告嗣後欲以何種價格販賣與
    何人，是被告是否構成「意圖販賣而持有」之主觀構成要件
    ，即非無疑。再者，被告於警詢及本院準備程序時，均供承
    ：因為毒品很貴，一次買多一點毒品會比較便宜，所以伊買
    的比較多，且伊斷斷續續都有吸食毒品，當天買到毒品後就
    在阿健的車上吸食等語（見花市警刑字第1000008861號卷第
    8-10頁，本院卷第 82、84頁），而被告於同日15時5分許為
    警採其尿液送驗，結果呈嗎啡、甲基安非他命與安非他命陽
    性反應，經本院以100年訴字第175號判處有期徒刑6月、1年
    ，應執行有期徒刑1年4月，並已於100年8月19日確定等情，
    此有上開判決及臺灣高等法院被告前案紀錄表在卷可考（見
    本院卷第 119-130頁），是被告辯稱其購買毒品係為自己施
    用所需，嗣因徐遠程請求始無償請徐遠程施用海洛因 1次等
    語，應非無據。
(四)本件雖有海洛因 6包、甲基安非他命65包、分裝袋、注射針
    筒、分裝吸管、安非他命吸食器、行動電話及現金 149,000
    元扣案，然持有毒品數量多寡，與行為人之成癮狀態、購買
    習性、施用毒品之習慣、經濟狀況、市場供需情形均有關連
    ，不能一概而論，亦無法定出持有數量多少以上之毒品即有
    販賣之意圖，而檢察官並未提出其他之客觀跡證可資證明被
    告有諸如向外積極聯絡買主或其他兜售行為，或是自行分裝
    海洛因及甲基安非他命以利其販賣毒品等關聯性事證，故本
    院尚難徒以被告持有毒品及分裝袋之數量、扣案金額非微而
    為警查獲之事實，即遽認為被告係以販賣圖利之意思持有之
    。
四、綜上，本件尚乏明確之積極證據足證被告持有扣案毒品，係
    涉犯毒品危害防制條例第5條第1項意圖販賣而持有第一級毒
    品罪嫌及同條第 2項意圖販賣而持有第二級毒品罪嫌。此外
    ，本院復查無其他積極證據足認被告有何上開犯行，按諸罪
    疑唯輕之法則，自應認被告就該持有毒品行為乃基於供己施
    用而持有之故意（至於其轉讓海洛因與徐遠程部分，係基於
    另一犯意為之，不在本件起訴範圍，附此敘明）。而被告於
    當日購買上開海洛因、甲基安非他命後隨即施用之，所涉施
    用第一級、第二級毒品之犯行，亦經本院以100年訴字第175
    號判處有期徒刑6月、1年，應執行有期徒刑1年4月確定，同
    時諭知沒收銷燬上開扣案之海洛因與甲基安非他命，是被告
    該施用毒品案件與本案之被查獲之時間、地點、扣案證物均
    屬相同，其非法持有毒品之基本社會事實均屬同一，應為同
    一案件。又上開扣案之海洛因之純質淨重未達10公克，甲基
    安非他命純質淨重未達20公克，而無毒品危害防制條例第11
    條第3項、第4項持有第一級毒品純質淨重10公克以上罪及持
    有第二級毒品純質淨重20公克以上罪之適用，是被告雖持有
    上開海洛因與甲基安非他命，然其持有之低度行為，為施用
    第一級、第二級毒品之高度行為所吸收，而被告另施用第一
    級、第二級毒品之犯行既已判處罪刑確定，基於一事不再理
    ，本案被告被訴意圖販賣而持有第一級毒品海洛因、第二級
    毒品甲基安非他命部分（實係持有第一級毒品及第二級毒品
    ），即應依法諭知免訴判決，始為妥適。
據上論斷，應依刑事訴訟法第302條第1款，判決如主文。
本案經檢察官林英正到庭執行職務。
中    華    民    國   100    年    12    月    27    日
                  刑事第三庭  審判長法官  李世華
                                    法官  王凱俐
                                    法官  吳育汝
以上正本證明與原本無異。
如不服本判決應於收受送達後10日內向本院提出上訴書狀，並應
敘述具體理由。其未敘述上訴理由者，應於上訴期間屆滿後20日
內向本院補提理由書(均須按他造當事人之人數附繕本)「切勿逕
送上級法院」。
中    華    民    國   100    年    12    月    27    日
                                    書記官